臺灣高等法院臺中分院刑事裁定　
111年度聲再字第20號

再審聲請人  
即受判決人  黃志華



            尤宥茹


上列再審聲請人等因傷害等案件，對於本院109年度上易字第102
5號中華民國110年12月30日確定判決（第一審案號：臺灣彰化地
方法院108年度易字第1044號；起訴案號：臺灣彰化地方檢察署1
08年度偵字第3608號、第7433號），聲請再審及停止刑罰執行，
本院裁定如下：
    主  文
再審及停止刑罰執行之聲請均駁回。
    理  由
一、聲請再審意旨略以：
　㈠告訴人黃惠真（即告訴人黃當之女）於偵查、第一審審理時
    分別證稱：「卷附鐵條照片是尤宥茹拿在手上的，我沒有看
    到尤宥茹拿這支打誰」、「我沒有看到現場被告三人拿任何
    武器毆打我父親」等語（見偵3608號卷一第339頁〈聲請書誤
    為第336至337頁，爰予更正〉，第一審卷三第149至152頁）
    ，足證民國108年3月16日再審聲請人即受判決人（下稱聲請
    人）黃志華、尤宥茹（二人為配偶，下稱聲請人等）並未執
    任何武器攻擊告訴人黃當，此並經本院109年度上易字第102
    5號判決（下稱原確定判決）執為認定同案被告黃聖源（即
    聲請人等之子）被訴傷害、恐嚇等犯行無罪之理由，原確定
    判決未說明未採此部分為有利聲請人等認定之理由，其實質
    之證據價值顯然未經判斷，而有重要證據漏未審酌之瑕疵。
　㈡證人黃伯仁提供之手機錄影看不出有同案被告黃聖源及聲請
    人等之影像，業分別經原確定判決執為諭知同案被告黃聖源
    無罪之理由及第一審法院勘驗明確（見原確定判決第47頁第
    26行、第28頁），原確定判決未說明未採此部分為有利聲請
    人等認定之理由，卻反執為認定聲請人等闖入告訴人黃當住
    處之依據，顯然沒有判斷其實質之證據價值，亦屬重要證據
    漏未審酌之情形。
　㈢原確定判決未具體論述聲請人等究係如何糾集「史努比女子
    」與其餘十餘人到場、未說明聲請人等與該女子有何關聯性
    ，且警方之密錄器並未拍到聲請人等與「史努比女子」對話
    情景，原確定判決未說明未採此部分有利聲請人等之客觀證
    據之理由，其實質之證據價值顯然未經判斷，顯屬重要證據
    漏未審酌。
　㈣本件原確定判決有以上顯有足生影響於判決之重要證據漏未
    審酌情形，爰依刑事訴訟法第421條之規定，聲請再審，並
    依同法第435條規定，請求裁定停止聲請人黃志華所受刑罰
    之執行等語（見本院卷第3至6頁）。
二、按不得上訴於第三審法院之案件，除刑事訴訟法第420條規
    定外，其經第二審確定之有罪判決，如就足生影響於判決之
    重要證據漏未審酌者，得為受判決人之利益，聲請再審，刑
    事訴訟法第421條固有明文。惟所謂就足生影響於判決之重
    要證據漏未審酌者，係指該證據於案情有重要關係且未經審
    酌者而言，如證據業經原確定判決審酌，僅係對此持相異評
    價，或非足生影響於判決之重要證據，即不能以此為由聲請
    再審。且所稱「重要證據漏未審酌」，係指第二審判決前已
    發現提出之證據，未予審酌，該證據亦必須確為真實，足以
    認定受判決人應受無罪、免訴、免刑或輕於原判決所認罪名
    之判決者而言（最高法院89年度台抗字第30號、96年度台抗
    字第125號裁定意旨參照）。
三、本件聲請人黃志華並於本院訊問時陳稱：108年3月16日當日
    我跟我太太經過時，告訴人黃當持鐵條刺我，在場那些人我
    都不認識，證人黃伯仁提供的影像也沒有錄到我們，我沒有
    帶人過去，我108年3月13日還被打掉義眼，我真的沒有犯罪
    ，請還我清白等語。聲請人尤宥茹亦陳稱：108年3月16日當
    日我跟我先生要去我們新家看建材行的東西有沒有丟掉，經
    過時，告訴人黃當就一直罵，兩人就起口角，告訴人黃當就
    拿鐵條出來要刺聲請人黃志華，我就一直喊救命，就愈來愈
    多人圍觀過來，後來有人看不慣，告訴人黃當被誰打我們就
    不知道了，我們都沒有進入，也沒有帶人，都沒有人看到我
    們有做這些行為，為何要判我們有罪等語（見本院卷第23至
    24頁）。然：
　㈠按認定事實所憑之證據，並不以直接證據為限，即綜合各種
    間接證據，本於推理作用，為其認定犯罪事實之基礎，仍非
    法所不許（最高法院94年度台上字第4137號判決意旨參照）
    。原確定判決係依據下列證據資料形成心證，並敘明心證形
    成之理由：
　⒈聲請人等確有與史努比女子及十餘名姓名年籍不詳之人於108
    年3月16日21時40分左右，侵入告訴人黃當住處圍牆內之土
    地，並在告訴人黃當之工作室外叫囂，以磚塊及現場工具等
    物，砸壞上開住處工作室之玻璃窗，聲請人等並闖進工作室
    內，聲請人黃志華在屋內即毆打告訴人黃當，並向告訴人黃
    當恫嚇稱「要讓你死」等語，隨後聲請人黃志華及數名不詳
    姓名年籍之人將告訴人黃當拖出工作室在庭院內繼續毆打，
    聲請人黃志華有持木棍毆打告訴人黃當，告訴人黃惠真自廁
    所出來後與告訴人黃郭佳雯（即告訴人黃當之配偶）上前阻
    攔，聲請人黃志華以手肘撞擊、毆打告訴人黃郭佳雯胸部，
    告訴人黃惠真亦遭姓名年籍不詳之人毆打倒地，聲請人尤宥
    茹復在庭院大聲對告訴人黃郭佳雯、黃惠真恫嚇稱：「要去
    打猴子（即黃主聖）」、「還有一個阿呆仔（即黃當之弟黃
    正道）沒打到」，聲請人尤宥茹有手持鐵條等事實，業據告
    訴人黃當、黃郭佳雯、黃惠真證述明確，此部分並與證人黃
    伯仁證述目擊多人叫囂及侵入告訴人黃當住處圍牆乙節相符
    （見原確定判決第22頁第17行至第26頁第22行）。
　⒉告訴人黃惠真自廁所出來後，見有人闖入三合院砸玻璃，立
    即報案，證人黃伯仁因在家中聽聞外面嘈雜聲，外出查看後
    即開始錄影及報案，並於員警到場後，旋將其手機錄影檔案
    傳送予證人即到場處理員警楊昆基，證人黃伯仁所提出有數
    人闖入告訴人黃當工作室及毀損現場之錄影畫面，核與員警
    蒐證之現場照片相符等節，亦經告訴人黃惠真、證人黃伯仁
    、楊昆基證述明確，且有告訴人黃惠真、證人黃伯仁110報
    案音檔、證人黃伯仁手機錄影檔案、警員密錄器錄影檔案，
    及第一審上開檔案之勘驗筆錄及現場照片附卷可稽（見原確
    定判決第26頁第23行至第29頁第6行）。
　⒊告訴人黃當、黃郭佳雯、黃惠真當日經救護車送醫急診，告
    訴人黃郭佳雯、黃惠真當日就診治療後即離院，告訴人黃當
    則因頭部、胸部等多處受傷，住院10日後才出院，有渠等秀
    傳紀念醫院診斷證明書在卷可稽，足認告訴人黃當確遭多人
    施暴（見原確定判決第29頁第6行至第30頁第10行）。
　⒋再者，「阿呆仔」、「猴子」分別係告訴人黃當之胞弟黃正
    道及兒子黃主聖，業據告訴人黃當、黃惠真證述明確，並有
    戶籍資料可稽。又聲請人黃志華及同案被告黃聖源甫於108
    年3月13日，因遭告訴人黃當阻擋工地施工，而與案外人黃
    主聖、黃錫安（均為告訴人黃當之子）發生爭執，為案外人
    黃錫安、黃主聖毆打成傷，時案外人黃正道在場幫腔。參以
    108年3月16日闖入告訴人黃當工作室之人，除毀損工作室玻
    璃外，並毆打告訴人黃當，復將告訴人黃當拖出工作室在庭
    院繼續毆打，告訴人黃郭佳雯、黃惠真則僅於上前攔阻時遭
    毆打，聲請人尤宥茹並於庭院大聲恫稱還要打案外人黃正道
    、黃主聖，聲請人黃志華更於108年3月16日警員到場後表示
    ：「阿他老爸這樣做對嗎？他那天要把我打死...我又沒，
    有本事你就把我打死，等我爬起來...我就不放過他...打了
    最好...」等語，聲請人尤宥茹於告訴人黃惠真稱：「剛剛
    你們，你們也打我啦」後，則回稱「是誰錯在先的」等語，
    聲請人尤宥茹於員警據報到場時並手持鐵條立於告訴人黃當
    之三合院外，亦有第一審勘驗警員密錄器錄影檔案製成之勘
    驗筆錄及照片存卷可佐，足見當日施暴之行為人明確係以引
    起108年3月13日衝突事件之告訴人黃當、施暴之案外人黃主
    聖、在場幫腔之案外人黃正道為攻擊目標，聲請人等確有為
    報復而糾集他人毆打其等3人之動機並實際參與上開犯行，
    至臻明確（見原確定判決第30頁第11行至第32頁第21行）。
　⒌本案案發前已經有一位穿著史努比圖案上衣之女子（下稱史
    努比女子）於當日21時7分許在巷口停車場等待四輛車前來
    ，聚集十餘人，步行往告訴人黃當三合院方向前進；警方據
    報到場後，密錄器於密錄器時間22時0分16秒（正確時間約2
    1時51分）拍到史努比女子穿著深色褲子、盤頭髮，站在聲
    請人尤宥茹附近，密錄器時間22時19分58秒及22時20分（正
    確時間約22時10分58秒）拍到史努比女子站在聲請人黃志華
    家前面；而警車於22時19分陸續離開後，路口監視器亦拍到
    該史努比女子將其餘13人送回停車場，該13人順利上車、開
    車離開，史努比女子送走朋友後，才又走回案發現場方向等
    情，業經第一審勘驗彰化縣○○鎮○○巷00號、00之0號房屋監
    視器錄影畫面、密錄器錄影檔案、路口監視器，並製有勘驗
    筆錄及錄影擷取畫面在卷可證。而○○巷00號房屋距告訴人黃
    當三合院約250公尺，步行約需時3分鐘，有GOOGLE地圖附卷
    可考，故史努比女子等15人自○○巷00號房屋步行至告訴人黃
    當三合院時約為21時37分至40分之間，與十餘人闖入告訴人
    黃當三合院砸毀玻璃之時間相符。該史努比女子於警方據報
    到場時，站在聲請人尤宥茹身邊，而警方離開現場後，該史
    努比女子復將十餘人送回停車場，讓其等駕車離去，亦堪認
    史努比女子等十餘人，即係與聲請人黃志華、尤宥茹共同闖
    入告訴人黃當三合院之人。辯護人雖為聲請人等辯護稱：自
    ○○巷00號、00之0號至告訴人黃當三合院間仍有其他岔路，
    實無法證明該史努比女子與該十餘人等即係與聲請人黃志華
    、尤宥茹共同闖入告訴人黃當三合院之人等語。然告訴人黃
    當工作室地處鄉下僻靜之處，晚上9點多已少有人煙在路上
    ，而該史努比女子糾集十餘人於案發前及警方離開後，均出
    現在○○巷00號、00之0號房屋前，史努比女子於警方到場處
    理後，亦出現在告訴人黃當三合院附近，時間吻合，顯非巧
    合，堪認確係聲請人等糾集一同前往告訴人黃當三合院報仇
    之共犯，辯護人之上開辯護意旨，無足採取（見原確定判決
    第33頁第5行至第39頁第16行）。
　㈡原確定判決認聲請人等確犯刑法第277條第1項之傷害罪（修
    正前）、第306條第1項之無故侵入他住宅罪、同法第354條
    之毀損他人之物（玻璃）罪，及同法第305條恐嚇罪，又因
    上開犯行之時間、地點高度重疊，無法切割成四個行為，自
    屬一行為觸犯數罪名之想像競合，應從一重論以傷害罪等情
    ，係依據上開證據資料，本於調查所得心證，分別定其取捨
    ，就聲請人等所辯各節何以不足採取，並依憑卷內證據資料
    ，於理由內逐一詳為指駁說明。其論斷皆為法院職權之適當
    行使，且俱與卷證相符，亦無悖於經驗法則或論理法則之情
    事，有上開判決書在卷可按，並經本院調取上開卷宗核閱無
    訛，均合先敘明。
　㈢次按告訴人、證人之陳述有部分有所歧異時，究竟何者為可
    採，法院仍得本其自由心證予以斟酌，非謂一有所矛盾，即
    應認其全部均為不可採信；尤其關於行為動機、手段及結果
    等之細節方面，告訴人之指陳，難免故予誇大，證人之證言
    ，有時亦有予渲染之可能；然其基本事實之陳述，若果與真
    實性無礙時，則仍非不得予以採信（最高法院74年台上字第
    1599號判決意旨參照）。本件聲請人等雖以前詞聲請再審，
    惟查：
　⒈聲請再審意旨㈠指摘原確定判決漏未審酌告訴人黃惠真於偵查
    、第一審審理時分別所證：「卷附鐵條照片是尤宥茹拿在手
    上的，我沒有看到尤宥茹拿這支打誰」、「我沒有看到現場
    被告三人拿任何武器毆打我父親」等語（見偵3608號卷一第
    339頁，第一審卷三第149至152頁），而為不利聲請人等之
    認定，係屬不當等語。惟告訴人黃惠真於同日偵訊時證述：
    「（黃志華如何打黃當？）當時很混亂我沒看到，但是我確
    定黃志華在屋内有叫其他人一起毆打黃當，在工具間就開始
    毆打黃當，邊打邊將黃當拖出圍牆内庭院繼續打，在外面時
    ，黃志華拿我們家三輪車上面的木棍打黃當。（〈提示警卷
    鐵條照片〉黃志華是否是拿這支打黃當？）不是，這支是尤
    宥茹拿在手上的，我沒有看到尤宥茹拿這支打誰。（尤宥茹
    有無打黃當？）我沒有看到。」等語（見偵3608號卷一第33
    9頁），可知告訴人黃惠真因現場很混亂，雖未見到聲請人
    尤宥茹持鐵條毆打告訴人黃當，然確見及聲請人黃志華進入
    屋內毆打並要一同進入屋內之人毆打告訴人黃當，復將其拖
    出庭院繼續毆打，且此部分與告訴人黃當迭於警詢、偵訊及
    第一審審理時明確證述：他們過來時我看到聲請人黃志華手
    拿棍子，聲請人黃志華也有拿棍子打我；聲請人尤宥茹也有
    拿工具打我，至於聲請人尤宥茹拿什麼工具因為當時是晚上
    我不知道等語（見偵3608號卷一第337、471頁，第一審卷三
    第145至146頁），及當時與告訴人黃當同在屋內之告訴人黃
    郭佳雯於偵訊時所證：告訴人黃當被聲請人黃志華攬住之後
    在屋內被打，也有在庭院被打等語（見偵3608號卷一第337
    至338頁），互核均相符，參以聲請人尤宥茹於員警據報到
    場時並手持攻擊武器鐵條立於告訴人黃當之三合院外，亦有
    第一審勘驗警員密錄器錄影檔案製成之勘驗筆錄及照片存卷
    可佐（見第一審卷三第49頁）。則聲請人等均有持工具毆打
    告訴人黃當乙節，堪認屬實。原確定判決雖未就聲請再審意
    旨㈠所指有利聲請人部分詳述取捨之理由，然本院衡諸當時
    現場混亂，告訴人黃當在屋內、庭院均遭毆打，告訴人黃郭
    佳雯係與告訴人黃當同在屋內、屋外之人，當時告訴人黃惠
    真自廁所走出後慌於報警及擔心父母，或未能見及事發時之
    全貌，自應以告訴人黃當、黃郭佳雯之經歷更為真實可信，
    又此部分無足生影響於原確定判決之基礎，顯非足生影響於
    判決之重要證據漏未審酌，揆諸首揭說明，即不能以此為由
    聲請再審。
　⒉又證人黃伯仁提供之手機錄影固未攝錄有同案被告黃聖源及
    聲請人等之影像，然聲請人等確有與十餘名姓名年籍不詳之
    人侵入告訴人黃當住處圍牆內之土地叫囂、毀損，並闖進工
    作室內毆打、恫嚇告訴人黃當，復將告訴人黃當拖出工作室
    在庭院內繼續毆打，告訴人黃惠真、黃郭佳雯並因上前阻攔
    遭毆打，聲請人尤宥茹復在庭院對告訴人黃郭佳雯、黃惠真
    恫嚇等情，既已認定如前。參以證人黃伯仁係在室內看電視
    時突聞外面嘈雜，經發現有很多人，旋自遠處先以手機錄影
    後趕緊報警，再出來觀看時已經有人倒在地上，該檔案共僅
    29秒，其不認識故無法辨識聲請人等及同案被告黃聖源等節
    ，業據證人黃伯仁證述明確（見第一審卷三第160至162頁）
    ，可知證人黃伯仁並非在近處攝錄、錄影時間不長、未全程
    錄影，目的在攝錄案發現場狀況，故縱未攝錄及同案被告黃
    聖源及聲請人等之影像，亦不能執此為聲請人等不在現場、
    未實行毆打之有利依據，無足生影響於原確定判決之主旨。
    聲請再審意旨㈡以證人黃伯仁提供之手機錄影檔案未攝錄及
    聲請人等，並執此指摘原確定判決未就此有利部分說明係屬
    不當等語，惟原確定判決雖未詳述此部分證據取捨之理由，
    然無足生影響於原確定判決之基礎，顯非足生影響於判決之
    重要證據漏未審酌，揆諸首揭說明，即不能以此為由聲請再
    審。
　⒊又原確定判決諭知同案被告黃聖源無罪之理由略為：⑴告訴人
    黃當就其有無目擊同案被告黃聖源持工具毆打其、係持木棍
    抑或電擊棒毆打等情，證述前後不一，而同案被告黃聖源係
    闖入工作室毆打告訴人黃當，抑或僅進入圍牆內之庭院，在
    庭院以腳踹告訴人黃當乙節，告訴人黃當、黃惠真（原確定
    判決誤植為告訴人黃郭佳雯）證述亦有出入；⑵告訴人黃郭
    佳雯未指認同案被告黃聖源為犯罪嫌疑人；⑶同案被告黃聖
    源究有無闖入三合院毆打告訴人黃當，告訴人黃郭佳雯證述
    亦前後不一；⑷證人黃伯仁提供之手機錄影、員警到場後之
    密錄檔案，均看不出有同案被告黃聖源之影像；⑸證人潘晉
    榮證稱：同案被告黃聖源原本在房間內與朋友聊天，一直到
    聽到吵架才下樓去看，同案被告黃聖源沒有進入黃當三合院
    ，也沒有出手打人等語（見原確定判決第46頁第23行至第49
    頁第27行），非僅以聲請再審意旨㈠所指告訴人黃惠真未見
    及同案被告黃聖源毆打告訴人黃當，及聲請再審意旨㈡所指
    同案被告黃聖源未經攝錄入影像，為諭知無罪之理由，是聲
    請再審意旨上開部分所指，亦無足生影響於原確定判決之基
    礎。
　⒋聲請人等確有與史努比女子及十餘名姓名年籍不詳之人於108
    年3月16日21時40分左右，侵入告訴人黃當住處圍牆內之土
    地叫囂、砸壞玻璃窗，聲請人等並闖進工作室內，聲請人黃
    志華復毆打、出言恫嚇告訴人黃當，聲請人黃志華又與數名
    不詳姓名年籍之人將告訴人黃當拖出工作室在庭院內繼續毆
    打，告訴人黃惠真、黃郭佳雯上前阻攔，聲請人黃志華則以
    手肘撞擊、毆打告訴人黃郭佳雯胸部，告訴人黃惠真亦遭姓
    名年籍不詳之人毆打倒地，期間聲請人尤宥茹手持鐵條毆打
    告訴人黃當，並在庭院恫嚇告訴人黃郭佳雯、黃惠真等事實
    ，業經原確定判決詳述心證形成之依據及理由如三㈠⒌所述，
    聲請再審意旨㈢指摘原確定判決未具體論述聲請人等究係如
    何糾集史努比女子與其餘十餘人到場、未說明聲請人等與該
    女子有何關聯性，且警方之密錄器並未拍到聲請人等與史努
    比女子對話情景，亦有瑕疵等語，指摘原確定判決有重要證
    據漏未審酌，顯係對業經原確定判決審酌事項持相異評價聲
    請再審，揆諸首揭說明，亦非聲請再審事由。
四、綜上所述，聲請人等聲請再審意旨所指，或業經原確定判決
    審酌，聲請人等僅係對此持相異評價，或非足生影響於判決
    之重要證據，揆諸首揭說明，非得執為聲請再審之事由，渠
    等再審之聲請為無理由，應予駁回。又聲請再審並無停止刑
    罰執行之效力，且本件聲請再審既經駁回，聲請人等具狀聲
    請停止聲請人黃志華所受刑罰之執行（見本院卷第6頁），
    即屬不能准許，應併予駁回。
五、據上論斷，應依刑事訴訟法第434條第1項，裁定如主文。　
中　　華　　民　　國　　111 　年　　4 　　月　　25　　日
              刑事第四庭  審判長法　官  蔡名曜
                                法　官  林宜民
                                法　官  邱鼎文
以上正本證明與原本無異。
不得抗告。
                                書記官  陳宜屏
中　　華　　民　　國　　111 　年　　4 　　月　　25　　日